臺灣新竹地方法院行政訴訟判決
                                      109年度交字第97號
原      告  黃暐文  
訴訟代理人  黃世良  
被      告  交通部公路總局新竹區監理所

代  表  人  黃萬益  
訴訟代理人  吳靜宜  
上列當事人間交通裁決事件，原告不服被告民國109年5月11日竹
監新四字第51-GS0000000號裁決，提起行政訴訟，本院判決如下
：
    主  文
原告之訴駁回。
訴訟費用新臺幣參佰元由原告負擔。
    事實及理由
壹、程序事項：
    查本件係因原告不服被告依道路交通管理處罰條例（下稱道
    交條例）所為裁決，而提起撤銷訴訟，屬交通裁決事件，依
    前揭規定，爰不經言詞辯論，逕行裁判，合先敘明。
二、事實概要：
    原告駕駛訴外人黃世良所有ABJ-1328號自用小客車（下稱系
    爭車輛），於民國108年12月25日21時45分，行經台中市忠
    明南路與華美西街（下稱系爭路口），因有「駕車行經有燈
    光號誌管制之交岔路口闖紅燈」之交通違規，經台中市政府
    警察局第一分局（下稱舉發機關）警員當場攔停舉發，填掣
    第GS0000000號舉發違反道路交通管理事件通知單（下稱系
    爭舉發違規通知單）。原告不服舉發，由車主提出陳述，經
    舉發機關函復違規屬實，被告依據道交條例第53條第1項、
    第63條第1項規定，開立本件裁決書，裁處原告「罰鍰新臺
    幣2,700元整，並記違規點數3點」之處分（下稱原處分）。
    原告仍不服，遂提起本件行政訴訟。
三、原告主張：
    原告駕駛系爭車輛行經系爭路口，於路口顯示黃燈時超越停
    止線，並未失去通行路權，之後號誌轉為圓形紅燈，原告為
    行車安全，於路口暫停，待確定旁邊機車駛離後才繼續左轉
    ，此行為並不適用道交條例第53條第1項之「闖紅燈」等語
    。原告並聲明：原處分撤銷。
四、被告則答辯以：
（一）本案經臺中市政府警察局第一分局於109年1月31日以中市
      警一分交字第1090004408號函復：駕駛人駕駛系爭車輛超
      越停止線停等時，華美西街車輛已按綠燈通行，該車仍逕
      自左轉，適逢勤務員警稽查告知違規事實依法舉發等語。
（二）經檢視車主黃世良提出陳述時所附影像，21：49：03時-
      路口號誌為圓形綠燈；21：49：04時-路口號誌轉為圓形
      黃燈；21：49：07時-路口號誌轉為圓形紅燈，影像所在
      之車輛稍微向左偏後，停止行進；21：49：10時-右方車
      道車輛開始行駛，前方行人穿越道上有行人正在通行，兩
      輛機車自畫面左側向右側方向行駛；21：49：24時-影像
      所在之車輛緩速左轉後向前行駛直至畫面結束。上開影像
      顯示，原告駕駛系爭車輛行經路口前，號誌已轉為黃燈，
      系爭車輛雖已超越停止線，惟號誌已轉為紅燈，其車身尚
      未完全進入路口範圍，應於原處停等或視後方車道車流情
      形倒車停等，按交通部82年4月22日交路字第009811號函
      釋，「僅伸越停止線而未達路口範圍者，則視為不遵守標
      線指示」，惟原告於面對紅燈且華美西街車輛已按綠燈通
      行、行人開始行走於行人穿越道之情形下，逕自進入路口
      範圍進行左轉，無異提高交通事故發生之風險。綜上，舉
      發機關已查復違規屬實，被告依法裁處應屬適法，本件原
      告之訴為無理由等語。並聲明：駁回原告之訴。
五、本件如事實概要欄所述之事實，有系爭舉發違規通知單、申
    訴意見、原處分書、舉發機關109年1月31日中市警一分交字
    第1090004408號函及原告提出之光碟等件附卷可稽，堪認為
    真實。兩造之爭點應為：原告於上開時、地，是否確有「駕
    車行經有燈光號誌管制之交岔路口闖紅燈」之交通違規？原
    處分是否合法？
六、本院之判斷：
（一）按「行車管制號誌各燈號顯示之意義如左：‧‧‧五、圓形
      紅燈：（一）車輛面對圓形紅燈表示禁止通行，不得超越
      停止線或進入路口。」、「汽車行駛至交岔路口，其行進
      、轉彎，應依下列規定：一、應遵守燈光號誌或交通指揮
      人員之指揮‧‧‧」道路交通標誌標線號誌設置規則第206條
      第1項第5款第1目及道路交通安全規則第102條第1項第1款
      前段分別規定甚明。次按「汽車駕駛人，行經有燈光號誌
      管制之交岔路口闖紅燈者，處新臺幣1,800元以上5,400元
      以下罰鍰。」、「汽車駕駛人有下列各款所列條款之一者
      ，除依原條款處罰鍰外，並予記點：‧‧‧三、有‧‧‧第53條
      ‧‧‧情形之一者，各記違規點數3點。」處罰條例第53條第
      1項、第63條第1項第3款亦分別定有明文。又停止線，用
      以指示行駛車輛停止之界限，車輛停止時，其前懸部分不
      得伸越該線；車輛面對圓形紅燈表示禁止通行，不得超越
      停止線或進入路口，道路交通標誌標線號誌設置規則第17
      0條第1項前段、第206條第1項第5款亦規定甚明。另交通
      部82年4月22日交路（82）字第009811號函釋略以：「‧‧‧
      二、為促使駕駛人回歸於對標線之認知，同時兼顧執法技
      術層面與大眾接受程度，茲將面對圓形紅燈時超越停止線
      或闖紅燈之認定敘述如后提供參考：（一）車輛面對圓形
      紅燈時仍逕予穿越路口至銜接路段，含左轉、直行、迴轉
      及右轉（依箭頭綠燈允許行駛者除外）即視為闖紅燈之行
      為。（二）有繪設路口範圍者：車輛無視於紅燈警示，有
      穿越路口之意圖，而車身已伸入路口範圍亦視同闖紅燈；
      若僅伸越停止線而未達路口範圍者，則視為不遵守標線指
      示。（可以處罰條例第60條第3項之規定處分之）‧‧‧。」
      而主管機關基於職權因執行特定法律之規定，得為必要之
      釋示，以供本機關或下級機關所屬公務員行使職權時之依
      據，此即「解釋性行政規則」（司法院大法官釋字第548
      號解釋參照）。上開交通部函釋為處罰條例第8條所定之
      公路主管機關之上級機關，即交通部所發布，其對該條例
      所為之釋示乃屬「解釋性行政規則」之性質，足堪為各級
      公路主管機關適用法律之參考。
（二）經查，本院當庭勘驗原告所提出之上開光碟，結果如下：
      「畫面一開始為夜間晴朗，路燈照明下光線尚屬充足，路
      況良好，前方路口圓型號誌燈為綠燈，攝影機所載車輛（
      下稱系爭車輛）逐漸往路口處直行。21:49:04路口圓型號
      誌燈轉為黃燈，系爭車輛尚未至路口停止線。21:49:06畫
      面可見系爭車輛超過路口停止線，前方十字路口兩座圓型
      號誌燈仍為黃燈，前方路口前有行人穿越道。21:49: 08
      路口圓型號誌燈轉為紅燈，系爭車輛尚未至行人穿越道。
      21:49:09系爭車輛向左微彎後停等於路口中，前方路口行
      人穿越道前方。21:49:11-陸續有機車、汽車由右邊路口
      右轉至前方路口，有一行人由右向左緩步穿越行人穿越道
      。21:49:18-有兩輛機車陸續於系爭車輛前方由左向右通
      過至右邊路口。21:49:24-系爭車輛啟動並持續左彎，行
      人穿越道尚有行人行進中，路口圓型號誌燈仍為紅燈。21
      :49:30畫面可見系爭車輛已完全左轉至左側路口前方，此
      時左側路口圓型號誌燈為綠燈，畫面結束。」此有109年
      11月13日調查證據筆錄附卷可參。依上開勘驗內容，原告
      於系爭路口燈號管制為黃燈時，超越停止線後，並短暫暫
      停，嗣復於燈號轉為紅燈後，且華美西街車輛已按綠燈通
      行、行人開始行走於行人穿越道之情形下，逕為左轉，依
      據上開說明，足認原告確有「駕車行經有燈光號誌管制之
      交叉路口闖紅燈」之客觀違規事實，至為明確。
（三）原告雖主張其係於黃燈時超越停止線，應不構成闖紅燈之
      違規行為云云，惟按上揭交通部函釋內容所示，原告初雖
      係於黃燈時超越停止線，然其後於面對號誌轉為圓形紅燈
      時，卻逕予穿越路口左轉直行，已足以妨害其他方向人、
      車通行，自應以闖紅燈論處；況由上開光碟內容可知，原
      告於上揭時、地黃燈超越停止線後，先有短暫停等於系爭
      路口，並無無法於原處繼續停等之情形，原告如確係為求
      行車安全，即應於原處暫停等候燈號轉為綠燈，始可進行
      左轉，而非於燈號仍顯示為紅燈時，自行判斷已無人車，
      而逕自穿越行人穿越道左轉直行，遑論原告違規左轉時尚
      有行人於行人穿越道行進中。是原告於燈號轉為紅燈後逕
      為左轉之行為已影響其他方向行人、車輛路權，明顯已違
      反道路交通標誌標線號誌設置規則第206條1項第5款關於
      車輛面對圓形紅燈表示禁止通行，不得超越停止線或進入
      路口之規定，並已符合交通部82年4月22日交路（82）字
      第009811號函釋所稱：「車輛面對紅燈時仍逕予穿越路口
      至銜接路段，含左轉、直行、迴轉及右轉（依箭頭綠燈允
      許行駛者除外），即視為闖紅燈之行為」之違規態樣，而
      足以妨害其他方向人（若有行人穿越道）、車通行，故以
      闖紅燈論處，亦無任何違誤之處。原告主張其係於黃燈時
      超越停止線，應不構成闖紅燈云云，尚難足採。
（四）且按，「圓形黃燈」之設置目的，乃係著眼於道路交通乃
      係動態流通，為使駕駛人能經由黃燈之顯示，而判斷於該
      交岔路口進行直行、左轉、迴轉之過程中，是否會處於所
      面對之號誌轉換為「圓形紅燈」之狀態，而其判斷之因素
      ，諸如黃燈顯示時駕駛人所在之位置、車流量、行車之速
      度、行進之順暢度（直行與左轉、迴轉之順暢度容有不同
      ）等等，而非面對「圓形黃燈」時一概准予「搶黃燈」，
      進而容許其後無視號誌轉換為「圓形紅燈」而仍可恣意直
      行、左轉及迴轉。是原告無視該黃燈之警告而超越停止線
      ，致其行向之號誌轉換為紅燈前，原告停於行人穿越道前
      ，而於面對「圓形紅燈」時再超越行人穿越道並進入路口
      左轉直行，而影響其他車輛及行人之通行權，則原告之此
      一行為，依法仍應視為闖紅燈。再者，倘所有汽、機車駕
      駛人見道路交通主管機關所設置之標線、標誌或號誌，全
      憑個人主觀之認知或過往行經該處之認知而可恣意違反，
      則如何建立道路上所劃設標誌、標線或號誌之規制效力，
      交通安全之秩序亦將無從建立，其他用路人之生命、財產
      安全，亦將失去保障。從而，原告於前揭時間、地點，確
      有「駕車行經有燈光號誌管制之交岔路口闖紅燈」之違規
      事實，被告據以裁處，洵屬有據。
（五）綜上所述，原告駕駛系爭車輛有於上揭時間、地點「駕車
      行經有燈光號誌管制之交叉路口闖紅燈」之違規行為，被
      告依道路交通管理條例第53條第1項、第63條第1項第3款
      規定，裁處原告罰鍰2,700元，並記違規點數3點，並無違
      誤。原告以前述理由訴請撤銷原處分，為無理由，應予駁
      回。
七、本件判決基礎已臻明確，兩造其餘攻防方法及訴訟資料經本
    院斟酌後，核與判決結果不生影響，爰不一一詳予論述，併
    此敘明。
八、本件第一審裁判費為300元，應由原告負擔，並確定第一審
    訴訟費用額如主文第2項所示。
九、據上論結，本件原告之訴為無理由，依行政訴訟法第237條
    之7、第98條第1項前段、第237條之8第1項、第237條之9、
    第104條、民事訴訟法第93條，判決如主文。
中　　華　　民　　國　 109　　年　　12　　月　　11　　日
                  行政訴訟庭  法  官  林南薰
上為正本係照原本作成。
如不服本判決，應於送達後20日內，向本院提出上訴狀，其未表
明上訴理由者，應於提出上訴後20日內向本院補提理由書（均須
按他造人數附繕本）。上訴理由應表明關於原判決所違背之法令
及其具體內容，或依訴訟資料可認為原判決有違背法令之具體事
實。
中　　華　　民　　國　 109　　年　　12　　月　　11　　日
                              書記官  陳麗麗